【裁判字號】    90,易,828
【裁判日期】    901221
【裁判案由】    竊盜
【裁判全文】
臺灣桃園地方法院刑事判決                            九十年度易字第八二八號
    公  訴  人  臺灣桃園地方法院檢察署檢察官
    被      告  戊○○
                丁○○
                乙○○
                丙○○
右列被告等因竊盜案件，經檢察官提起公訴（九十年度偵字第八二一號），本院判決
如左：
        主  文
戊○○連續攜帶兇器竊盜，累犯，處有期徒刑拾月。
丁○○、乙○○、丙○○均無罪。
        事  實
一、戊○○曾於民國（下同）八十三年間，因搶奪等案件，經臺灣高等法院判處有期
    徒刑一年六月，並經最高法院駁回上訴後確定，於八十五年六月三日送監執行，
    甫於八十六年七月十六日假釋交付保護管束期滿，徒刑以已執行完畢論；竟不知
    悔改，與並無竊盜之犯意聯絡及行為分擔之乙○○、丙○○、丁○○，一同搭乘
    丙○○所駕駛之車牌號碼ＣＸ—９０７５號自小貨車，由丁○○坐於副駕駛座，
    乙○○及戊○○坐於後車廂，欲至乙○○位於桃園縣觀音鄉○○路八九七巷十三
    弄六號之居處幫忙搬家，車行途中戊○○見有裝設無線電天線之汽車停放於路邊
    或乙○○上開居處之停車場內，竟基於意圖為自己不法所有之概括犯意，連續於
    附表所示之時間、地點，以附表所示之方法，竊取附表所示被害人所有之財物。
    嗣於八十九年十二月三十一日凌晨五時許，其等駕駛前開車輛，行經台十五線三
    十六公里處為警臨檢時，查獲附表所示被竊之財物，並起出原即置放於該自小貨
    車內由戊○○持以作案之螺絲起子一把。
三、案經己○○、辛○○訴由桃園縣警察局大園分局報告台灣桃園地方法院檢察署檢
    察官偵查起訴。
        理  由
壹、有罪部分（被告戊○○部分）：
一、右揭犯罪事實，業據被告戊○○於本院審理時坦承不諱，核與被害人己○○、庚○○、甲○○及辛○○指述之情節相符，亦與同案被告丁○○、乙○○及丙○○
    供述之情節相互吻合，並有被害人出具之贓物認領保管單四紙，被害人車損及贓
    物等照片共二十二張在卷可稽，復有作案用之螺絲起子一把扣案可資佐證，足見
    被告戊○○之自白與事實相符，本件事證明確，被告犯行堪以認定。
二、查螺絲起子為頂端尖銳之金屬製品，自屬在客觀上足以對人身體安全造成危險性
    之兇器。核被告戊○○所為，係犯刑法第三百二十一條第一項第三款之攜帶兇器
    竊盜罪，及同法第三百五十四條之毀損器物罪。其先後四次之竊盜犯行，及先後
    二次之毀損犯行，均在同一天內緊接之時間為之，且係以相同手法觸犯構成要件
    相同之罪名，顯係基於概括犯意為之，應依刑法第五十六條之規定，分別以一攜
    帶兇器罪及毀損器物罪處斷，並依法加重其刑。再其犯上開二罪間，有方法結果
    之牽連關係，應依同法第五十五條之規定，從一重之攜帶兇器竊盜罪處斷。至公
    訴人雖未於證據並所犯法條欄內，論列刑法第三百五十四條之毀損罪，惟公訴人
    於犯罪事實欄附表內，均已述及被告上開毀損之犯罪事實，本院自得加以審究。
    又公訴人雖認被告戊○○犯行同時構成刑法第三百二十一條第一項第四款結夥三
    人以上而竊盜，及同條項第一款於夜間侵入住宅而竊盜之加重竊盜罪。然查：被
    告丁○○、乙○○及丙○○就被告戊○○上開犯行並無犯意聯絡及行為分擔（詳
    如後述），是被告戊○○之竊盜犯行並不該當於結夥三人以上犯之之加重條件；
    再被告戊○○得以進入附表編號三乙○○上開居處之地下室，係由有權出入該處
    之乙○○，持其所有之遙控器將地下室電動門打開後允准被告戊○○進入，此部
    分業據乙○○供述在卷，是被告戊○○並無侵入他人住宅之行為，公訴人疏未審
    酌及此，認被告戊○○同時構成於夜間侵入他人住宅之加重竊盜罪，容有未洽，
    應予更正。另公訴人雖認被告於附表編號二之犯行，尚破壞被害人庚○○所有車
    號ＣＱ—六五九號營業用大貨車鎖頭乙節，然此部分業經被告於本院審理時堅詞
    否認，再被害人庚○○於警訊中僅指述其車窗玻璃被敲破，亦未指述其貨車鎖頭
    有遭破壞，況從卷附被害人庚○○車損及被竊贓物照片所示，亦無法看出車鎖有
    被破壞之情形，此外，復查無其他證據足以認定此部分犯罪事實，自無法認定被
    告有為前開毀損行為，公訴人誤認被告尚有破壞被害人庚○○所有貨車鎖頭之犯
    行，容有誤會，惟公訴人認此部分與前開論罪科刑部分有實質上一罪關係，爰不
    另為無罪之諭知，附此敘明。又被告有事實欄所載之犯罪科刑執行情形，有臺灣
    高等法院被告全國前案紀錄表及臺灣桃園地方法院檢察署刑案資料查註紀錄表各
    一份附卷可查，其於五年內再犯本件有期徒刑以上之罪，為累犯，應依刑法第四
    十七規定依法遞加重其刑。爰審酌被告犯罪之動機係認好玩才下手行竊，手段多
    為破壞被害人汽車車窗後進入行竊，於將近一小時之時間內即偷竊四件，竊取財
    物之價值不高，攜帶之兇器為螺絲起子一支，犯罪後坦承犯行，態度尚稱良好等
    一切情狀，量處如主文所示之刑。扣案之螺絲起子雖為被告持以作案之工具，然
    為原即置放於丙○○駕駛車號ＣＸ—９０７５號自小貨車內之物品，業據被告供
    述在卷，此外無其他證據足資證明扣案物品為被告所有，爰不為沒收之諭知，併
    予說明。
貳、無罪部分（被告丁○○、乙○○、丙○○部分）：
一、公訴意旨略以：被告丁○○、乙○○、丙○○與戊○○，共同基於意圖為自己不
    法所有之概括犯意連絡，結夥四人連續行竊，依附表編號所示之順序，連續於附
    表所示之時間，由丙○○擔任司機，駕駛車牌號碼ＣＸ—９０７５之自小貨車搭
    載戊○○、丁○○、乙○○等三人，至附表所示之地點，由乙○○、丁○○負責
    把風，推由戊○○下車以附表所示之方法，竊取附表所示被害人所有之財物，嗣
    於八十九年十二月三十一日凌晨五時許，渠等駕駛前開車輛，行經台十五線三十
    六公里處為警臨檢查獲附表所示被竊之財物，並起出作案用之螺絲起子一把，因
    認被告丁○○、乙○○及丙○○等三人涉有刑法第三百二十一條第一項第一款、
    第三款及第四款之加重竊盜罪嫌等語。
二、按犯罪事實，應依證據認定之，無證據不得推定其犯罪事實。又不能證明被告犯
    罪者，應諭知無罪之判決，刑事訴訟法第一百五十四條、第三百零一條第一項分
    別定有明文。次按認定犯罪事實所憑之證據，固不以直接證據為限，間接證據亦
    應包含在內，惟採用間接證據時，必其所成立之證據，在直接關係上雖僅足以證
    明他項事實，而由此他項事實，本於事理之作用足以證明待證事實者，方為合法
    ，若憑空之推想，並非間接證據；且認定不利於被告之事實，需依積極證據，苟
    積極證據不足為不利於被告事實之認定時，則應為有利於被告之認定，更不必有
    何有利之證據，最高法院三十二年上字第六七號、三十年上字第八一六號判例可
    資參照。又刑法第二十八條所稱之共同正犯，以二人以上共同實施犯罪之行為，
    或以自己共同犯罪之意思，事先同謀，而由其中一部份人實施犯罪行為為其要件
    。
三、本件公訴人認被告三人涉有上揭犯行無非係以：被告四人於凌晨搬家，且至乙○○居處後未下車幫忙，顯與常情不合；又丙○○於戊○○要求臨時停車時，即將
    車子開至前方等候，顯有事前之謀議；再戊○○用螺絲起子敲破車窗，在凌晨時
    分，其餘被告應可清晰聽見等語，為其主要論據。訊據被告丁○○、乙○○及丙○○三人固承認有於右揭時、地，由丙○○駕駛車號ＣＸ—９０７５號自小貨車
    ，丁○○坐於副駕駛座，乙○○及戊○○坐於後座，欲一同至乙○○前開居處幫
    忙搬家等情不諱，惟堅詞否認有何共同竊盜犯行。被告丁○○辯稱：當天是從乙○○家出發，要去幫乙○○搬東西，因為丙○○之父親要用車，所以才在凌晨時
分搬家，伊在前座一直在打大哥大，丙○○則在聽廣播，都沒有注意戊○○有下
    去偷東西，伊和丙○○從頭到尾都沒有下車，也沒有聽到打破玻璃之聲音，戊○○是用敲玻璃之方式表示要下車，中途在便利商店停車買東西時，有問戊○○為
    何下車，戊○○說下車尿尿，當天沒有下去幫乙○○搬東西，是因為乙○○先去
    開門，叫其等在地下室等，後來乙○○說他家被斷水斷電，沒辦法搬等語；被告
    乙○○辯稱：當天從伊家裡出發，第二天丙○○要用車，所以要晚上搬，因分很
    多次搬，這次只是去巡一巡，伊在車上睡覺，沒有幫忙戊○○偷東西，到家時伊
    說要自己先上去看看，上去後發現都沒有電，所以其他人也沒有上來等語；被告
    丙○○則辯稱：當天是從乙○○家裡出發，要幫乙○○搬家，戊○○一直拍玻璃
    叫伊停車，伊在車上聽廣播，丁○○則一直在講電話，兩人從頭到尾都沒有下車
    ，也沒有聽到敲破玻璃的聲音，之前就有幫乙○○搬過東西，乙○○說要回去看
    一看東西有無遺漏，不知道乙○○家有無被斷水斷電，只知道他們家快被查封等
    語。經查：
（一）、公訴人係認被告四人基於犯意聯絡，由丙○○負責駕駛，丁○○及乙○○負
        責把風，而共同竊盜。而被告丙○○雖承認有為開車之行為，丁○○、乙○○亦承認有在場之行為，然此等行為在客觀上均非竊盜罪之構成要件行為，
        故除非能證明被告四人於戊○○下手竊盜時，在主觀上有以自己犯罪之意思
        為共同謀議，知悉犯罪之目標及分工之方式，方有構成竊盜罪共同正犯之可
        能。
（二）、被告戊○○於警訊及偵查中與其餘被告分隔，而制作筆錄時，均自始供稱：
        四人並未商議共同分工，行竊時其他被告並不清楚等語；經核與被告丁○○
        於警訊時供稱：丙○○他們行竊我不知情，我是應乙○○之邀幫忙搬家，丙○○負責開車，我一直在打電話，未注意誰負責行竊等語；被告乙○○並供
        稱：未竊取前戊○○都沒有告訴伊，是戊○○竊得物品搬上車後伊才知悉等
        語；及被告丙○○供述：戊○○沒有表示竊取無線電機台作何用途，均是臨
        時起意竊取等語互核相符。參諸被告戊○○為上開供述時，既未與其餘被告
        同庭接受訊問，而無受其餘被告影響之情形，應無包庇袒護其餘被告之必要
        ，而其供述又與其餘被告所述相符，自應認被告四人上開供詞為可採。是除
        戊○○外，其餘被告三人對於戊○○欲下車竊取何物，以及如何分工等情，
        均不知悉，自難認為被告四人對本件竊盜犯行已有事前之共同謀議。況且縱
        使乙○○於戊○○第一次搬東西上車後，已知戊○○有為竊盜之犯行；或丙○○及丁○○，於戊○○連續下車二次後，已就戊○○之行為起疑，進而發
        現戊○○有為竊盜行為，然丁○○、乙○○及丙○○等人既未分得戊○○所
        竊得之財物，又無積極之參與犯罪行為，若僅單純之容任戊○○為竊盜行為
        ，亦難認丁○○、乙○○及丙○○三人即有以自己犯罪之意思，而共同謀議
        ，推由戊○○下手行竊之共犯行為。
（三）、證人即丙○○之女友杜惠茹於本院調查時到庭證述：當天丙○○有說要去幫
        乙○○搬家，伊在凌晨時有打電話給丙○○，丙○○本來說要回來，結果就
        被警察抓到等語無訛，是被告四人所稱當天欲幫乙○○搬家乙節，應非虛構
        。再觀諸被告丁○○、乙○○、丙○○三人之上開辯解，其等就該日係從何
        處出發，欲至何處，何以至凌晨始出發，為何不在白天搬家，沿路上各人有
        何行為，為何沒有聽見戊○○敲破玻璃，以及至乙○○居處時為何沒有下車
        搬東西各節，所述均大致相符；且與戊○○供稱：看到汽車上有天線，就敲
        玻璃，丙○○就會開慢一點，伊就大聲說要上廁所，丙○○就聽到了，停車
        的位置都在偷東西位置前面二、三步之距離，丙○○有打手機問伊為何要一
        直下車，其等中間也有停在便利商店，除了在便利商店外其他人都沒有下車
        ，到乙○○家時只有乙○○和伊下車，乙○○說要先上去看看，其他人就在
        下面等情相互吻合。是乙○○之前既已搬走部分東西，本次僅是再次確認有
        無遺漏之物，且乙○○亦無法確定該屋是否已被斷水斷電，故請其餘被告三
        人先在地下停車場等候，待需要幫忙時再予通知乙節，實與常情無違。再被
        告四人因他人尚須用車，故在凌晨搬家，且因聽音樂及打行動電話等，未聽
        見戊○○敲破玻璃之聲音等情，亦非現實生活中全無可能發生之事。是本件
        尚無法以公訴人所指，不合常理之各節，未輔以其他之積極證據，即遽認被
        告三人涉有竊盜罪嫌。
（四）、參酌卷附之ＣＸ—九○七五號自小貨車照片，該車後車廂上方及左右兩邊均
        覆有帆布，後車廂約有數尺之長度，是坐在後車廂之人僅能從與駕駛座相隔
        之玻璃，或車廂後方見到沿路之景物，且坐在後車廂之人僅能從車廂之最後
        方上下車，再後車廂之車版與地面尚有一定之距離，上下車較不方便。是本
        件若係由被告四人謀議，推由丙○○負責開車，戊○○負責選定目標後下手
        行竊，何以不由戊○○坐於副駕駛座，以便於搜尋作案目標，且於選定目標
        後立即告知丙○○，並於竊得財物後或於被人發現時，得立即上車？反而由
        戊○○坐於上下車不易之小貨車後車廂，且需以敲玻璃之方式通知丙○○停
        車？由此益見被告四人並無竊盜之共同犯意聯絡。
（五）、綜上所述，本件除被告戊○○外，其餘三人並未為竊盜之構成要件行為，又
        無積極證據足資證明被告四人主觀上有竊盜之共同犯意聯絡，自無法僅憑推
        測之詞，認定被告之竊盜犯行。此外，復查無其他證據證明被告丁○○、乙○○及丙○○三人，確有公訴人所指此部分之犯行，揆諸前揭法條及判例意
        旨，自應為被告丁○○、乙○○及丙○○三人無罪之諭知。
據上論斷，應依刑事訴訟法第二百九十九條第一項前段、第三百零一條第一項，刑法
第五十六條、第三百二十一條第一項第三款、第三百五十四條、第五十五條、第四十
七條，罰金罰鍰提高標準條例第一條前段，判決如主文。
本案經檢察官林秀敏到庭執行職務。
中      華      民      國    九十    年    十二      月     二十一     日
                                臺灣桃園地方法院刑事第四庭
                                    審判長法  官   陳世宗
                                          法  官   蔡榮澤
                                          法  官   游士珺
右正本證明與原本無異。
如不服本判決，應於判決送達後十日內向本院提出上訴狀( 應附繕本 )，上訴於
臺灣高等法院。
                                          書記官   王曉雁
中        華        民        國     九十   年   十二   月    二十八    日
附表：
  ┌──┬────┬────┬───┬───────┬─────────┐
  │編號│犯罪時間│犯罪地點│被害人│竊得物品      │行竊方式          │
  │    │        │        │      │              │                  │
  ├──┼────┼────┼───┼───────┼─────────┤
  │    │八十九年│桃園縣大│己○○│廠牌ＳＡＮＴＥ│持客觀上對人身體安│
  │ １ │十二月三│園鄉民生│      │ＣＨ型號ＴＭ７│全具有危險性之螺絲│
  │    │十一日凌│南路二百│      │３３之車上無線│起子，打破己○○所│
  │    │晨四時許│十號前  │      │電機台一台。  │有車牌號碼７Ｇ—６│
  │    │        │        │      │              │５７０號之自小客車│
  │    │        │        │      │              │駕駛座旁之車窗，破│
  │    │        │        │      │              │壞汽車鎖頭，打開車│
  │    │        │        │      │              │門行竊，而足生損害│
  │    │        │        │      │              │於己○○。        │
  ├──┼────┼────┼───┼───────┼─────────┤
  │    │八十九年│桃園縣大│庚○○│廠牌ＡＤＩ型號│持客觀上對人身體安│
  │ ２ │十二月三│園鄉中山│      │ＡＲ—１４６之│全具有危險性之螺絲│
  │    │十一日凌│南路一百│      │車上無線電機台│起子，打破庚○○所│
  │    │晨四時許│六十一號│      │一台、太陽能電│有車牌號碼ＣＱ—６│
  │    │        │附近    │      │子計算機一台、│５９號營業用大貨車│
  │    │        │        │      │現金一百四十八│右側車窗，打開車門│
  │    │        │        │      │元。          │行竊（毀損部分未據│
  │    │        │        │      │              │告訴）。          │
  │    │        │        │      │              │                  │
  ├──┼────┼────┼───┼───────┼─────────┤
  │ ３ │八十九年│桃園縣觀│甲○○│甲○○所有之電│由乙○○持其所有該│
  │    │一二月三│音鄉中山│辛○○│纜線２２ｍｍ×│處地下室停車場之遙│
  │    │十一日凌│路八九七│      │２８ｍ一條、３│控器開啟電動門讓林│
  │    │晨四時五│巷十三弄│      │８ｍｍ×１ｍ六│春平等人駕車進入後│
  │    │十分許  │六號地下│      │條；辛○○所有│，戊○○持客觀上對│
  │    │        │室停車場│      │之廠牌ＡＬＩＮ│人身體安全具有危險│
  │    │        │        │      │ＣＯ 型號Ｒ— │性之螺絲起子，先竊│
  │    │        │        │      │６１０之車上無│取甲○○所有置放於│
  │    │        │      │      │線電機台一台。│停車場之電纜線，再│
  │    │        │        │      │              │打破辛○○所有車牌│
  │    │        │        │      │              │號碼Ｋ６—８９２３│
  │    │        │        │      │              │號自小客車駕駛座旁│
  │    │        │        │      │              │車窗，破壞鎖頭，打│
  │    │        │        │      │              │開車門行竊，而足生│
  │    │        │        │      │              │損害於辛○○。    │
  │    │        │        │      │              │                  │
  └──┴────┴────┴───┴───────┴─────────┘
附論罪科刑之法條：
刑法第三百二十一條
犯竊盜罪而有左列情形之一者，處六月以上五年以下有期徒刑：
一、於夜間侵入住宅或有人居住之建築物、船艦或隱匿其內而犯之者。
二、毀越門扇、牆垣或其他安全設備而犯之者。
三、攜帶兇器而犯之者。
四、結夥三人以上而犯之者。
五、乘火災、水災或其他災害之際而犯之者。
六、在車站或埠頭而犯之者。
前項之未遂犯罰之。
刑法第三百五十四條
毀棄、損壞前二條以外之他人之物或致令不堪用，足以生損害於公眾或他人者，處二
年以下有期徒刑、拘役或五百元以下罰金。


司法院資訊處製作；財團法人民間司法改革基金會備份。
